臺灣臺中地方法院民事判決
111年度訴字第518號
原      告  李秋鳳  

被      告  邱華強  
訴訟代理人  邱奕賢律師
上列當事人間請求侵權行為損害賠償事件，本院於民國111年6月
30日言詞辯論終結，判決如下：
    主      文
原告之訴駁回。
訴訟費用由原告負擔。
    事實及理由
一、原告主張：兩造於民國109年9月29日簽立運輸合作經營契約
    書（下稱系爭合作契約），由原告提供其所有因靠行而登記
    於訴外人展曳國際交通有限公司之車牌號碼000-0000號營業
    貨運曳引車及登記於展曳交通有限公司之車牌號碼00-00號
    營業半拖車（其中KLF-1318號下稱車頭，41-BP號下稱車身
    ，兩者合稱系爭車輛），被告提供駕駛服務，兩造共同分享
    貨運營利。被告於110年2月23日駕駛系爭車輛，進入新竹市
    ○區○○路0段000號訴外人亞興水泥製品股份有限公司（下稱
    亞興水泥公司）內，於卸載砂石過程中，因人為操作不慎致
    系爭車輛翻倒，造成右側車頭及車體嚴重毀損、擋風玻璃及
    右側車窗破碎、右側後照鏡毀損，維修費共計新臺幣（下同
    ）246萬2,167元，扣除保險理賠120萬元，尚有126萬2,167
    元。系爭車輛之毀損係可歸責於被告，依系爭合作契約之約
    定應由被告負擔維修費，惟被告屢經催討仍不付款，爰依系
    爭合作契約第3條之約定提起本件訴訟等語。並聲明：被告
    應給付原告126萬2,167元，及自支付命令送達翌日起至清償
    日止，按年息5%計算之利息。
二、被告則以：兩造就系爭車輛未曾簽訂系爭合作契約，僅口頭
    約定由被告負責駕駛系爭車輛運送貨物，被告對於系爭合作
    契約沒有印象，自無依約負擔系爭車輛維修費用之義務。又
    本件系爭車輛翻倒毀損事故非可歸責於被告之事由所致，被
    告當天係依正常程序操作系爭車輛，並無人為操作不當之疏
    失，依現場照片可知，事發現場泥濘不堪、無鋪設柏油，地
    面有水坑及龜裂情形，肇事原因可能係天候影響導致路況不
    佳，或地面坑洞而導致翻覆，亦可能因車體重心不穩而翻覆
    ，原告應就肇事原因負舉證責任。且原告在系爭車輛維修前
    並未告知被告，估價金額過高等語，資為抗辯。並聲明：㈠
    原告之訴駁回。㈡如受不利判決，願供擔保，請准宣告免為
    假執行。
三、得心證之理由：
  ㈠原告主張兩造於109年9月29日簽立系爭合作契約，由原告提
    供其所有之系爭車輛，被告提供駕駛服務，兩造共同分享貨
    運營利，又被告於110年2月23日駕駛系爭車輛，進入亞興水
    泥公司內，系爭車輛於被告卸載砂石過程中翻倒，造成右側
    車頭及車體嚴重毀損、擋風玻璃及右側車窗破碎、右側後照
    鏡毀損，原告因而支出維修費用等情，被告除對於有無簽立
    系爭合作契約沒有印象外，其餘事實為被告所不爭執，並有
    原告提出之汽車貨運業接受自備車輛靠行服務契約書2份、
    系爭車輛行車執照、新竹市警察局第一分局南寮派出所受（
    處）理案件證明單、照片、估價單、統一發票、道路救援服
    務簽認單、維修單附卷可稽（見支付命令卷第11至49頁），
    堪認屬實。
  ㈡原告復主張因被告於卸載砂石過程中操作不當，致系爭車輛
    翻倒受損，依系爭合作契約第3條約定應由被告負擔維修費
    用，則為被告所否認，並以前詞置辯。經查：
　⒈證人溫景堯於本院具結證稱：我受僱於原告擔任司機，認識
    被告，我也有簽運輸合作經營契約書，司機都要簽這份契約
    ，簽約的條款內容都一樣，被告簽這份契約時我有在場，被
    告簽約時精神狀況正常，沒有喝酒，我與被告同時間簽這份
    契約，簽約前老闆即原告的先生有解釋簽約的原因，我剛進
    公司時沒有這份契約，因為有一台車發生車禍，所以公司就
    要求司機簽這份契約，大約在109年9到12月間某天下午出車
    回來時簽的等語（見本院卷第106至109頁）；又證人甲○○於
    本院具結證稱：被告在原告那邊任職，我幫原告修車的關係
    認識兩造，有看過司機簽運輸合作經營契約，被告簽這份契
    約時我剛好在辦公室，被告當時沒有喝酒，精神很好，簽約
    時間我忘記了，當時有原告、原告先生、溫景堯、被告在場
    等語（見本院卷第109至111頁），由上開證人證述可知，被
    告簽系爭合作契約時並無飲酒，精神狀態亦屬正常，且原告
    先生有解釋簽約之原因，而證人並無虛偽證述之動機，且已
    具結擔保其證言之可信性，其等所述應屬可採。故兩造確有
    簽立系爭合作契約，被告所辯不曾簽訂系爭合作契約乙節，
    委無足採。
  ⒉按債務不履行之債務人之所以應負損害賠償責任，係以有可
    歸責之事由存在為要件。若債權人已證明有債之關係存在，
    並因債務人不履行債務而受有損害，即得請求債務人負債務
    不履行責任。倘債務人抗辯損害之發生為不可歸責於債務人
    之事由所致，自應由其負舉證責任，如未能舉證證明，即不
    能免責（最高法院97年度台上字第1000號判決意旨參照）。
    查兩造間之系爭合作契約第3條約定：「車輛里程常規保養
    維修費用由甲方（即原告）支付，若屬乙方（即被告）操作
    不當所致損壞由乙方支付」（見支付命令卷第51頁），原告
    主張被告簽立系爭合作契約後，於上開時地駕駛系爭車輛卸
    載砂石過程因操作不當，致系爭車輛翻覆受損等情，觀諸新
    竹市警察局第一分局函覆本院之職務報告暨受理案卷資料，
    職務報告記載：「砂石車車頭KLF-1318號、車身41-BP號駕
    駛乙○○稱其後車斗抬起、車身向前進時，因地板不平，導致
    車身不穩，故造成砂石車向右翻車」等語，有新竹市警察局
    第一分局111年4月13日竹市警一分偵字第111000807號函暨
    檢附之職務報告、受理案件證明單及照片可參（見本院卷第
    55至75頁），而被告駕駛系爭車輛載運砂石，本應注意路面
    狀況及車身重心，如有路面泥濘、坑洞、龜裂等情，當應避
    開或繞道而行，然被告疏未注意及此，於卸載砂石過程中造
    成系爭車輛翻覆受損，足見系爭車輛之損壞，係因被告駕駛
    系爭車輛操作不當所致，屬可歸責於被告之事由。則原告依
    系爭合作契約第3條之約定，請求被告支付系爭車輛維修費
    用，即屬有據。
　㈢原告得請求之費用為何？
　⒈拖吊費用：
    原告主張其因將系爭車輛自亞興水泥公司現場拖吊至汽車維
    修廠檢修，車頭拖至高雄修理廠，車身即車斗拖至展曳車體
    廠，支出拖吊費5萬2,000元等情，並提出道路救援服務簽認
    單為證（見支付命令卷第47頁），且為被告所不爭執，堪信
    為真，是原告得請求之拖吊費為5萬2,000元。
　⒉維修費用：
　⑴按物被毀損時，被害人除得依民法第196條請求賠償外，並不
    排除民法第213條至第215條之適用。依民法第196條請求賠
    償物被毀損所減少之價額，固得以修復費用為估定之標準，
    但以必要者為限（例如︰修理材料以新品換舊品，應予折舊
    ），此有最高法院77年度第9次民事庭會議決議可資參照。
　⑵車頭部分：原告主張系爭車輛翻覆後，車頭拖吊至高雄之修
    理廠，支出維修費用221萬8,367元及材料5萬元，業據提出
    估價單、統一發票可證（見支付命令卷第37至45頁），其中
    估價單所載如附表一所示之項目屬於無須折舊之工資、烤漆
    、板金部分，合計22萬2,100元，其餘維修品項合計199萬6,
    267元均屬零件費用，又統一發票所載材料費均為零件，自
    應將該等零件之折舊予以扣除。依行政院所頒固定資產耐用
    年數表及固定資產折舊率表之規定，運輸業用貨車之耐用年
    數為4年，依定率遞減法每年折舊千分之438，參酌營利事業
    所得稅查核準則第95條第6項規定，固定資產提列折舊採用
    定率遞減法者，以1年為計算單位，其使用期限未滿1年者，
    按實際使用之月數相當於全年之比例計算之，不滿1月者，
    以月計。車頭係於108年3月出廠（推定為15日），有行車執
    照可佐（見支付命令卷第19頁），至本件車禍發生時之110
    年2月23日，已使用1年11月又9日，依上開說明，以使用2年
    計算，經扣除折舊後，原告得請求之車頭零件修復費用為64
    萬6,301元（計算式如附表二所示），加上無須折舊之附表
    一費用22萬2,100元，原告得請求之車頭維修費用為86萬8,4
    01元（計算式：646,301＋222,100＝868,401）。
　⑶車身部分：系爭車輛翻覆後，車身拖吊至展曳車體廠，支出
    維修費用14萬1,800元，有維修單可證（見支付命令卷第49
    頁），其中維修單所載大肚校正1萬5,000元、後門校正4,00
    0元、噴砂3萬5,000元、施工2次6,000元、驗車含拖工5,000
    元均屬無須折舊之板金、烤漆、工資部分，合計6萬5,000元
    ，其餘維修品項合計7萬6,800元均屬零件費用，亦應將零件
    之折舊予以扣除。依行政院所頒固定資產耐用年數表及固定
    資產折舊率表之規定，運輸業用貨車之耐用年數為4年，又
    採用定率遞減法者，其最後1年之折舊額，加歷年折舊累計
    額，其總和不得超過該資產成本原額之十分之九。查車身係
    88年7月出廠，有行車執照在卷可參（見支付命令卷第19頁
    ），至110年2月23日本件事故發生時，已使用逾4年之耐用
    年數，故零件費用經扣除折舊後為7,680元（計算式：76,80
    0×1/10＝7,680），加計不扣除折舊之工資費用6萬5,000元後
    ，原告得請求車身部分之維修費用為7萬2,680元（計算式：
    7,680＋65,000＝72,680）。
　⑷綜上，原告得請求之系爭車輛車頭修復費用86萬8,401元、車
    身維修費用7萬2,680元，合計為94萬1,081元。
　⒊從而，原告因被告駕駛系爭車輛操作不當所致之損壞，得向
    被告請求拖吊費用5萬2,000元、維修費用94萬1,081元，共
    計99萬3,081元，因原告已受領保險理賠金120萬元（見支付
    命令卷第5、37頁），經扣除後，原告已無餘額得向被告請
    求。
四、綜上所述，原告依系爭合作契約第3條之約定，請求被告給
    付126萬2,167元，及自支付命令送達翌日起至清償日止，按
    年息5%計算之利息，為無理由，應予駁回。
五、本件事證已臻明確，兩造其餘攻擊防禦方法及證據，核與判
    決之結果不生影響，爰不一一論述，併予敘明。
六、訴訟費用負擔之依據：民事訴訟法第78條。
中　　華　　民　　國　　111 　年　　7 　　月　　28　　日
                  民事第一庭    法  官  廖欣儀
正本係照原本作成。
如對本判決上訴，須於判決送達後20日內向本院提出上訴狀。如
委任律師提起上訴者，應一併繳納上訴審裁判費。
中　　華　　民　　國　　111 　年　　7 　　月　　28　　日
                                書記官  李俊毅
附表一（車頭KLF-1318號營業貨運曳引車估價單所載無須折舊之
項目）：
車頭拆裝5萬5,000元
車頭空車廂噴漆4萬5,000元
後進氣塑膠管拆裝2,500元
擋風玻璃拆裝5,500元
右車門噴漆5,000元及拆裝4,500元
右後視鏡拆裝1,000元
車廂邊行李箱蓋噴漆1,500元及拆裝1,000元
大梁校正5萬元
拖車吊至車體廠2,000元
升降機及六角鎮拆裝1,800元
右門下飾板噴漆1,500元及拆裝1,000元
車頭室內窗簾軌道拆裝800元
廂內頂蓬拆裝3,000元
冷媒充填2,000元
腳踏板拆裝3,000元
輪鋼板拆裝4,500元
後檔泥板拆裝1,500元
地鏡拆裝1,000元
門內右上扶手拆裝500元
駕駛座椅拆裝4,500元
五輪磨盤副樑拆裝5,000元
鋼板拆裝4,500元
後鋼板拆裝1,500元
護欄兩邊拆裝、板金校正4,000元及噴漆9,000元
合計22萬2,100元

附表二（車頭KLF-1318號營業貨運曳引車估價單所載零件項目計
199萬6,267元、統一發票所載材料費用5萬元，合計204萬6,267
元之折舊，元以下四捨五入）：
折舊時間           金額
第1年折舊值        2,046,267×0.438＝896,265
第1年折舊後價值    2,046,267-896,265＝1,150,002
第2年折舊值        1,150,002×0.438＝503,701
第2年折舊後價值    1,150,002－503,701＝646,301